【裁判字號】    98,簡上,138
【裁判日期】    981231
【裁判案由】    返還合夥出資
【裁判全文】
臺灣桃園地方法院民事判決             98年度簡上字第138號
上  訴  人  丁○○
訴訟代理人  戊○○
被上訴  人  甲○○
訴訟代理人  丙○○
            乙○○
上列當事人間請求返還不當得利事件，上訴人對於中華民國98年
9 月16日本院中壢簡易庭98年度壢簡字第603 號第一審判決提起
上訴，本院於民國98年12月22日言詞辯論終結，判決如下：
    主  文
上訴駁回。
第二審訴訟費用由上訴人負擔。
    事實及理由
一、上訴人起訴主張：
    上訴人與訴外人丙○○係朋友關係，兩人約定共同投資不動
    產，遂於94年1 月間以新台幣（下同）2,600,000 元購買坐
    落於桃園縣楊梅鎮○○○段563－13 地號土地及其上楊梅鎮
    ○○○段452 建號建物即門牌號碼桃園縣楊梅鎮○○○路80
    0 巷13弄54號之房屋（下稱系爭房地），惟購買系爭房地之
    價金，係向渣打國際商業銀行股份有限公司（下稱渣打銀行
    ）以全額貸款之方式購買，因而每月須繳納17,000元之貸款
    ，由上訴人與丙○○約定各自負擔貸款之半數，又因上訴人
    名下已有其他房屋，遂與丙○○約定將系爭房地之所有權登
    記於被上訴人名下。惟於購買系爭房地後，上訴人本欲將系
    爭房地出賣，惟因丙○○表示出賣系爭房地之獲益太少，因
    而不願意將系爭房地出賣，亦不將系爭房地出租。嗣後因上
    訴人所承包之小型土木工程遭人倒帳，經濟狀況因而不佳，
    且自身之房屋亦遭查封，已無力負擔系爭房地之貸款，而上
    訴人已繳納系爭房地貸款共380,000 餘元，上訴人僅請求被
    上訴人返還已繳納之貸款130,000 元。爰依不當得利法律關
    係請求返還上訴人所繳納之部分貸款130,000 元，並聲明：
    被上訴人應給付上訴人130,000 元。原審判決上訴人之訴全
    部駁回，上訴人不服，提起上訴，並於本院聲明：(1)原判決
    廢棄；(2)被上訴人應給付上訴人130,000 元。並補充陳述：
    被上訴人竟於原審仍在審理當中，即將系爭房地出賣，顯然
    企圖湮滅證據且亦違反誠信，再系爭房地當初係以2,600,00
    0 元購買，然曾益智卻僅以1,600,000 元之價格出賣，因而
    受有虧損高達1,000,000 元，顯不合乎常理等語。
二、被上訴人則以：
    系爭房地係被上訴人之子丙○○與上訴人所共有，因渠等購
    買系爭房地之初，上訴人名下即有許多房屋，且系爭房地若
    登記於被上訴人名下得以享有較優惠之貸款，因而上訴人與
    丙○○遂將系爭房地之所有權登記於被上訴人名下。而上訴
    人早於97年間即未負擔系爭房地之貸款，皆係由丙○○單獨
    繳納，嗣因丙○○無法獨立負擔系爭房地之貸款，又為避免
    因無法繼續繳納貸款而造成信用不佳，及積欠更多之利息，
    因此才認賠出售。而系爭房地既非被上訴人所有，則上訴人
    依民法上不當得利法律關係向被上訴人請求，即顯無理由等
    語，資為抗辯，並於本院請求駁回上訴人之上訴。
三、上訴人主張其與丙○○共同出資購買系爭房地，約定將系爭
    房地登記於被上訴人名下，並向渣打銀行辦理貸款，約定與
    丙○○各自負擔貸款之半數，而上訴人迄今已繳納380,000
    餘元之貸款等情，為被上訴人所不爭執，復有原審卷附之系
    爭房地之土地、建物登記謄本及系爭房地之土地、建物所有
    權狀等影本各1 份可參（見原審卷第15至第19頁），均堪信
    為真實。
四、按「無法律上之原因而受利益，致他人受損害者，應返還其
    利益。雖有法律上之原因，而其後已不存在者，亦同。」民
    法第179 條定有明文。經查：系爭房地為上訴人與丙○○所
    共有，且渠等約定將系爭房地登記於被上訴人名下，僅係便
    於辦理貸款。則與上訴人間具有共同出資購買系爭房地等法
    律關係者，應係丙○○，而非被上訴人，又上訴人所支付之
    130,000 元亦係因購買系爭房地而向渣打銀行繳納之貸款，
    亦與被上訴人無涉。因而被上訴人並未受有上訴人繳納130,
    000 元之利益，且上訴人繳納130,000 元之時，既係因其所
    有之系爭房地而繳納，其亦未受有任何損害。是以，上訴人
    主張依民法不當得利之法律關係，向被上訴人請求其所繳納
    之130,000 元貸款，即顯與民法上之不當得利之要件不合。
    上訴人之主張，洵屬無據。
五、縱上所述，上訴人主張依不當得利法律關係向被上訴人請求
    ，於法無據，應予駁回。原審就此為上訴人敗訴之判決，核
    無不合，上訴意旨仍執前詞，指摘原判決不當，求予廢棄改
    判，為無理由，應予駁回。
六、本件事證已臻明確，兩造其餘主張陳述及所提之證據，經審
    酌與判決結果無影響，毋庸一一論述，附此敘明。
七、據上論結，本件上訴為無理由，依民事訴訟法第436 條之1
    第3 項、第449 條第1 項、第78條，判決如主文。
中    華    民    國    98    年    12    月    31    日
                  民事第二庭  審判長  法  官  劉克聖
                                      法  官  劉佩宜
                                      法  官  陳彥年
上列正本證明與原本無異。
本判決不得上訴。
中    華    民    國    98    年    12    月    31    日
                                      書記官  劉霜潔

司法院資訊處製作；財團法人民間司法改革基金會備份。
